臺灣臺東地方法院刑事判決　　　　　　　 96年度訴字第186號
公　訴　人　臺灣臺東地方法院檢察署檢察官
被　　　告　丁○○
　　　　　　乙○○
　　　　　　甲○○
上列被告等因違反森林法案件，經檢察官提起公訴（96年度偵字
第1293號），被告於準備程序中就被訴事實為有罪之陳述，本院
合議庭裁定由受命法官獨任進行簡式審判程序，判決如下：
    主  文
丁○○、乙○○、甲○○結夥二人以上，竊取森林副產物，各處
有期徒刑柒月，併科罰金銀元壹萬伍仟參佰拾捌元即新臺幣肆萬
伍仟玖佰伍拾肆元，罰金如易服勞役，均以新臺幣壹仟元折算壹
日。均緩刑肆年。
扣案之鐮刀參支、鋸子參把、鑿子伍支、手電筒伍支，均沒收之
。
    事  實
一、丁○○夥同乙○○、甲○○二人共同基於意圖為自己不法所
    有之犯意聯絡，由丁○○、乙○○、甲○○各自攜帶其所有
    之鐮刀、鋸子各1把，丁○○並攜帶己有之鑿子、手電筒各5
    支，於民國96年5月24日上午8時許，一同自臺東縣臺東市近
    郊搭乘計程車到同縣海端鄉○○村○○○○道路後，三人下
    車徒步前往行政院農業委員會林務局臺東林區管理處關山事
    業區第45林班地之公有森林內，分別以上開工具或徒手，共
    同竊取價值新臺幣（下同）15,318元之森林副產物牛樟菇16
    0 公克、金線蓮55公克。嗣於同年月26日下午，丁○○聯絡
    不知情之友人陳永春駕駛自小客車前往上開加拿村加樂產業
    道路搭載其三人返回，於當日下午6 時30分許，在臺九線公
    路337.8 公里處，為警會同臺東林區管理處關山工作站人員
    查獲牛樟菇160公克、金線蓮55公克，並扣得鐮刀3支、鋸子
    3 把、鑿子5支、手電筒5支。
二、案經臺東縣政府警察局關山分局報請臺灣臺東地方法院檢察
    署檢察官偵查起訴。
    理  由
一、本件被告丁○○、乙○○、甲○○三人所犯係死刑、無期徒
    刑、最輕本刑為3 年以上有期徒刑以外之罪，亦非高等法院
    管轄之第一審案件，而被告三人於本院行準備程序中就被訴
    事實為有罪之陳述，經告知被告等簡式審判程序之旨並聽取
    當事人意見後，本院合議庭依刑事訴訟法第273條之1第1 項
    規定，裁定由受命法官獨任進行簡式審判程序，合先敘明。
二、上開犯罪事實，業據被告三人迭於警詢、偵查及審理中坦承
    不諱，並有臺東林區管理處會同臺東縣警察局查獲林政案件
    會勘紀錄、臺東林區管理處關山工作站贓、證物品領據各 1
    紙、刑案現場照片12幀在卷可參，另有鐮刀3支、鋸子3把、
    鑿子5支、手電筒5支扣案可佐，又被告所採伐之牛樟菇、金
    線蓮，山價總計15,318元等情，亦有行政院農業委員會林務
    局臺東林區管理處96年6月25日東授關政字第0967301925 號
    函及所附之價格查定書足憑，足證被告三人自白核與事實相
    符，本件事證明確，被告三人之犯行洵堪認定，應依法論科
    。
三、按森林法竊盜罪為刑法竊盜罪之特別法，依特別法優於普通
    法原則，自應優先適用森林法竊盜罪處斷。所謂森林「副產
    物」，係指樹皮、樹脂、種實、落枝、樹葉、灌藤、竹筍、
    草類、菌類及其他主產物以外之林產物，國有林林產物處分
    規則第3條第2款定有明文。本件被竊之牛樟菇屬菌類、金線
    蓮為草類，均為森林副產物。核被告三人所為，均係犯森林
    法第52條第1項第4款結夥二人以上竊取牛樟菇、金線蓮之加
    重竊取森林副產物罪。被告三人彼此間有犯意聯絡及行為之
    分擔，為共同正犯。爰審酌被告三人犯罪之動機因一時貪念
    、目的、所竊森林副產物之數量不多、然對森林保育已生危
    害，並念其等犯罪後尚能坦承犯行，態度良好等一切情狀，
    分別量處如主文所示之刑，又本件所竊取之牛樟菇、金線蓮
    經台東林區管理處查定之山價為新臺幣15,318元，折合銀元
    為5,106元，本院據此核算而併科該贓額三倍之罰金銀元15,
    318元即新臺幣45,954 元，並諭知罰金如易服勞役之折算標
    準。末查，被告三人前未曾因故意犯罪受有期徒刑以上刑之
    宣告，有臺灣高等法院被告等前案紀錄表三份在卷可稽，其
    等合於刑法第74條第1項第1款之緩刑規定，本院認其經此偵
    審程序，已頗知悔悟，為勵其自新，並均諭知緩刑4 年之宣
    告。檢察官雖具體求刑各處有期徒刑10月、緩刑5 年之宣告
    ，然本院念及被告等素行尚佳、頗知悔改、犯後態度良好等
    情，乃判處如主文所示之刑，附此敘明。至扣案之鐮刀3 支
    、鋸子3把分別為被告三人各有1支（扣押物品清單誤載所有
    人為丁○○）、鑿子5支、手電筒5支為被告丁○○所有，而
    為被告三人共同犯本罪所用之工具，爰依刑法第38條第1 項
    第2 款規定，宣告沒收之。又96年7月4日公布之中華民國九
    十六年罪犯減刑條例自96年7月16日施行，其第2條規定犯罪
    在96年4 月24日以前者，得依該條例規定減刑，然本件犯罪
    發生在96年5 月24日，不合減刑規定，是不得依上開規定予
    以減刑，附此敘明。
據上論斷，應依刑事訴訟法第299條第1 項前段、第273條之1第1
項，森林法第52條第1項第4款，刑法第11條前段、第28條、第42
條第3項、第74條第1項第1款、第38條第1項第2 款，現行法規所
定貨幣單位折算新臺幣條例第2條，判決如主文。
本案經檢察官丙○○到庭執行職務。
中　　華　　民　　國　　96　　年　　8 　　月　　1 　　日
                  刑事第三庭    法  官  蔡玉雪
以上正本證明與原本無異。
如不服本判決應於收受本判決後10日內向本院提出上訴書狀；上
訴書狀應敘述具體理由。未敘述上訴理由者，應於上訴期間屆滿
後20日內向本院補提理由書狀（均須按他造當事人之人數附繕本
）。「切勿逕送上級法院」。
告訴人或被害人對於本判決如有不服，請書具不服之理由狀，請
求檢察官上訴者，其上訴期間之計算係以檢察官收受判決正本之
日期為準。
                                書記官　陳昭穎
中　　華　　民　　國　　96　　年　　8　　月　 　1   　日
附錄論罪法條：
森林法第52條 (加重竊取森林主、副產物罪) 竊取森林主、副產
物而有左列情形之一者，處6月以上5年以下有期徒刑，併科贓額
二倍以上五倍以下罰金：
一  於保安林犯之者。
二  依機關之委託或其他契約，有保護森林義務之人犯之者。
三  於行使林產採取權時犯之者。
四  結夥二人以上或僱使他人犯之者。
五  以贓物為原料，製造木炭、松節油、其他物品或培植菇類者
    。
六  為搬運贓物，使用牲口、船舶、車輛，或有搬運造材之設備
    者。
七  掘採、毀壞、燒燬或隱蔽根株，以圖罪跡之湮滅者。
八  以贓物燃料，使用於礦物之採取，精製石灰、磚瓦或其他物
    品之製造者。
前項未遂犯罰之。
第 1 項第 5 款所製物品，以贓物論，沒收之。
